---
title: "پروژه آزمایشگاه_1"
author: "عارفه سامعی"
date: "2024-11-30"
output: html_document
---
سوال1
```{r }
#install.packages("car")
library(car)
x = Salaries
my.id = 06+20
set.seed(my.id)
```

نمونه گرفتن 
```{r }
sample_x = Salaries[sample(nrow(Salaries),26),]
sample_x
```

فراخوانی متغیر yrs.service
```{r }
yrs_service = sample_x$yrs.service
yrs_service
```

شاخص های تمرکز
```{r }
mean(yrs_service)
median(yrs_service)
```

شاخص های پراکندگی
```{r }
sd(yrs_service)   # انحراف معیار
var(yrs_service)  # واریانس
max(yrs_service)-min(yrs_service) # دامنه تغییرات
# چارک های اول ،دوم و سوم
quantile(yrs_service,c(0.25,0.5,0.75))
```

تفسیر چارک سوم:یعنی 75درصد از افراد کمتر از 26.5 سال سابقه کار دارندو 25 درصد بیشتر از 26.5 سال سابقه) (کار دارند

رسم نمودار هیستوگرام و محاسبه ی چولگی و کشیدگی
```{r }
#install.packages("e1071")
library(e1071)

hist(sample_x$yrs.service,main = " yrs.serviceهیستوگرام برای متغیر"
     ,xlab = "سال خدمت"
     ,ylab = "فراوانی"
     ,col = "pink"
     ,border = "lightblue"
)
chulegi = skewness(yrs_service)
chulegi
keshidegi = kurtosis(yrs_service)
keshidegi
```

سوال 2

```{r }
#install.packages("ggplot2")
library(ggplot2)

my.id = 06+20
set.seed(my.id)
```

نمونه گرفتن
```{r }
n=my.id
sample_x1 = Salaries[sample(nrow(Salaries),n,replace = TRUE),]
sample_x1
```

rank رسم نمودار برای متغیر
```{r }
rank_x1 = sample_x1$rank
rank_x1
g = ggplot(data = sample_x1, aes(x = rank_x1, y = yrs.since.phd))
g+geom_point(color = "red" , size = 3 , shape = 8)+labs(title = "Rank Data")

```

salary رسم نمودار برای متغیر
```{r }
salary_x1 = sample_x1$salary
salary_x1
categories = sample(c("A","B"),26,replace = TRUE)
gp=ggplot(data = sample_x, aes(x = categories, y = salary_x1, fill = categories))
gp+geom_violin(trim = TRUE)+labs(title ="violin Plot of Salaries by Category",
                                 x = "category", y = "salaries")+theme_minimal()

```

سوال 3

```{r }
my.id = 06+20
set.seed(my.id)

a = rnorm(100,50,10)
a
```

گرد کردن
```{r }
b = round(a,0)
b
```

مضارب عدد6
```{r }
multi = c()    # برای ذخیره مضارب
for (i in b){   # حلقه برای پیدا کردن مضارب 6
  if(i%%6 == 0){
    multi = c(multi,i)
  }
}
print(multi)
```

سوال 4

```{r }
my.id = 06+20
set.seed(my.id)

g = function(){
  x1 = Salaries$salary
  n = length(x1)
  f = n / sum(1/x1)
  return(f)
}
g()
```

سوال 5

```{r }
my.id = 06+20
set.seed(my.id)

# به دست آوردن انتگرال یگانه 

f = function(x){
  1 + x^2
}
integrate(f,lower = 1/2, upper = 3)

```

pracma به دست آوردن انتگرال دوگانه با استفاده از پکیج
```{r }
#install.packages("pracma")
library(pracma)

g = function(x,y){
  x+(y^2)-1
}
i = integral2(g , xmin = 3, xmax = 5, ymin = 0, ymax = 1)
i
```

سوال 6
```{r }
my.id = 06+20
set.seed(my.id)

A = matrix(c(1,6,9,2,1,5,4,3,3), nrow = 3, ncol = 3)
A
```

محاسبه ی دترمینان
```{r }
det(A)
```

محاسبه ی وارون
```{r }
solve(A)
```

تعویض مقادیر روی قطر اصلی
```{r }
diag(A)
diag(A) = c(0,0,0)
A
```
